【裁判字號】    98,交聲,4074
【裁判日期】    990113
【裁判案由】    違反道路交通管理處罰條例聲明異議
【裁判全文】
臺灣臺北地方法院交通事件裁定        98年度交聲字第4074號
原處分機關  臺北市交通事件裁決所
受處分人    乙○○
上列受處分人因違反道路交通管理處罰條例案件，對於臺北市交
通事件裁決所中華民國九十八年十月三十日北市裁罰字第裁二二
－Ａ○四ＹＱＪ六○四號裁決處分（原舉發通知單案號碼：北市
警交大字第Ａ○四ＹＱＪ六○四號）聲明異議，本院裁定如下：
    主  文
異議駁回。
    理  由
一、按設有禁止停車標線之處所不得停車，而黃實線設於路側，
    用以禁止停車，汽車駕駛人在設有禁止停車標誌、標線之處
    所停車者，處新臺幣（下同）六百元以上一千二百元以下罰
    鍰，道路交通安全規則第一百十二條一項第四款、道路交通
    標誌標線號誌設置規則第一百四十九條第一項第一款第四目
    及道路交通管理處罰條例第五十六條第一項第四款分別定有
    明文。又汽車駕駛人違規停車而駕駛人不在場，當場不能製
    單舉發者，得對汽車所有人逕行舉發處罰；前開逕行舉發，
    應記明車輛牌照號碼、車型等可資辨明之資料，查明汽車所
    有人姓名或名稱、住址後，製單舉發處罰之，道路交通管理
    處罰條例第七條之二第一項第三款、第二項亦分別規定甚明
    。
二、本件聲明異議意旨略以：「…令人不服之處在於本案之法律
    精神表現何在？是以賺取罰鍰提高取締績效為目的嗎？駕駛
    人非累犯（自臺北市開放黃線假日停車，從未被拖吊，一直
    小心注意），而本次之前亦從媒體獲知相關假日停車之報導
    ，且停過之未拖吊經驗極易造成誤導。從照片顯示，現場適
    逢假日停車處人車空盪，未造成有危害交通之危險，只因一
    時客觀誤導而遭拖吊罰鍰…請求執法單位予以第一次不罰，
    之後駕駛人再犯再予以拖吊處分…」等語。
三、經查，
  (一)異議人即受處分人乙○○所有之八七三五－ＱＪ號自用小客
    車於九十八年十月十八日下午三時四十分，停在台北市○○
    街一號前劃設有黃實線之路段上，因當時駕駛人不在車上，
    台北市政府警察局交通大隊員警以拍照之方式取證後，將該
    車拖吊移置適當處所，並以受處分人有違反道路交通管理處
    罰條例第五十六條第一項第四款規定之行為填單舉發，受處
    分人未於應到案日期－九十八年十一月二十三日前向裁罰機
    關－台北市通交事件裁決所提出申訴，陳報實際駕駛之應歸
    責人相關證明文件及檢附機關證據，而係由實際駕駛該車及
    將車停放上址經取締路段之甲○○於九十八年十月十八日向
    舉發機關－台北市政府警察局交通大隊提出申訴，台北市交
    通事件裁決認受處分人「在設有禁止停車標線之處所停車」
    交通違規明確，於九十八年十月三十日依違反道路交通管理
    處罰條例第五十六條第一項第四款規定裁處罰鍰九百元，受
    處分人不服，於九十八年十月三十日聲明異議等情，此有北
    市裁罰字第裁二二－Ａ○四ＹＱＪ六○四號裁決書、照片、
    違規查詢報表、臺北市政府警察局交通警察大隊九十八年十
    月二十七日警交大執字第○九八三三四九四七○○號書函、
    聲明異議狀、臺北市交通事件裁決所對違反道路交通管理事
    件不服裁決聲明異議案件移送書（本院卷第二頁至第十二頁
    ）足稽。
  (二)八七三五－ＱＪ號自用小客車登記所有人係乙○○，平時係
    由乙○○之子甲○○駕駛供作交通工具，九十八年十月十八
    日下午一時三十分許，甲○○即將八七三五－ＱＪ號自用小
    客車停在台北市○○街一號前劃設有黃實線之路段上，已據
    證人甲○○於九十八年十二月二十三日本院調查時陳明在卷
    （本院卷第二十頁反面），並有取締照片三紙（本院卷第六
    頁）在卷可稽，依該照片所示，八七三五－ＱＪ號自用小客
    車停放處所之路邊緣石有繪製黃實線，清晰可見，證人甲○
    ○亦坦認：「我的認知就是黃線不可以停車」（本院卷第二
    十頁反面），惟以：「…有一次我看新聞報導說臺北市假日
    有開放黃線停車…該報導並沒有提到哪些路段可以停，哪些
    路段不可以停，大約於九十八年八、九月臺北辦聽障奧運時
    ，我才開始偶而於假日將車停在路邊黃線，有印象的是去看
    比賽，停在小巨蛋那邊的黃線，當時沒有被拖吊…因為有相
    關的報導，但是沒有報導完全才造成這次的拖吊，我認為法
    律應該要給人民一個再教育的機會，不是以罰單績效來為取
    向…交通大隊這方面的宣導還是不夠，會讓人誤解…」（本
    院卷第二十頁反面、第二十一頁正面）等詞置辯。
  (三)然而，黃實線設於路側，用以禁止停車，禁止停車之時間為
    每日上午七時至晚間八時，如有延長或縮短之必要時，應以
    標誌及附牌標示之，道路交通標誌標線號誌設置規則第一百
    四十九條第一項第一款第四目、第一百六十八條分別定有明
    文，證人甲○○駕駛八七三五－ＱＪ號自用小客車自應遵守
    道路交通標誌、標線、號誌之指示、警告、禁制規定，並服
    從執行交通勤務之警察或依法令執行指揮交通及交通稽查任
    務人員之指揮，以維護交通秩序，確保交通安全，而且，道
    路主管機關本得於法令授權範圍內，基於權責為使道路能充
    分有效能利用、維持交通秩序、保障道路使用人往來便利與
    安全之目的，除有違背法令或明顯矛盾、錯誤，縱司法機關
    亦不得涉入此行政權核心領域，而民眾對於行政機關具體行
    政措施如有意見，自應循正當管道向行政機關反應，尤不得
    由民眾自行主觀認定是項措施是否合理、是否有延續必要、
    是否遵循，此為當然之理，尚不得以駕駛人主觀意見，逕認
    停車之規劃不當，而任意違反。否則，將使停車秩序紊亂，
    嚴重危及道路秩序及用路人之權益。何況證人甲○○證稱：
    「我的認知就是黃線不可以停車」（本院卷第二十頁反面）
    ，其對於路邊緣石有繪製黃實線之路段禁止停車之相關規定
    係有認知；由於證人甲○○係於下午一時三十分許起將八七
    三五－ＱＪ號自用小客車停在貴陽街一號前路邊緣石劃設有
    黃實線之路段上，停放日期－九十八年十月十八日雖係星期
    假日，惟該路段假日並無開放停車，此有臺北市政府警察局
    交通警察大隊九十八年十月二十七日北市警交大執字第○九
    八三三四九四七○○號書函（本院卷第十一頁）可稽，與本
    院依職權查閱臺北市交通管制工程處網頁公告之「禁停黃線
    假日彈性開放停車路段彙整表」（本院卷第二十四頁至第二
    十六頁）並未將台北市○○街○段列入假日彈性開放停車路
    段乙情相符，本件八七三五－ＱＪ號自用小客車被取締之地
    點亦未設置延長或縮短禁止路邊停車，或假日開放停車之標
    誌及附牌標示，亦據證人甲○○陳明在卷，是證人甲○○自
    應依現場黃實線之指示，禁止停車。
  (四)至於，
  (1)受處分人於聲明異議狀另稱：「…從照片顯示，現場適逢假
    日停車處人車空盪，未造成有危害交通之危險…」云云（本
    院卷第四頁），惟道路交通管理處罰條例第五十六條第一項
    第四款之規定，並未如同條項第五款將「在顯有妨害他人、
    車通行處所停車」列為其構成要件要素，受處分人所有之自
    用小客車停放於設有禁止停車標線之處所，其已違反道路交
    通管理處罰條例第五十六條第一項第四款之規定甚明，自無
    需另行審酌車輛是否在顯有妨害其他人車通行之處所之要件
    ，其理至明。況行政罰旨在確保一定行政作用秩序之維持或
    法所企求公益目的之達成，並非基於倫理立場，針對行為人
    主觀上之惡性，施予非難譴責，此觀之行政不區分行為人主
    觀上係出於故意或過失而異其處罰之標準自明，再按司法院
    大法官會議釋字第二七五號解釋亦認「人民違反法律上之義
    務而應受行政罰之行為，法律無特別規定時，雖不以出於故
    意為必要，仍須以過失為其責任條件。但應受行政罰之行為
    ，僅須違反禁止規定或作為義務，而不以發生損害或危險為
    其要件者，推定為有過失，於行為人不能舉證證明自己無過
    失時，即應受處罰。」職是行為人僅須單純有違反法律所明
    定之禁止或作為義務者，又不能舉證證明自己無過失時，即
    應受處罰。且交通法律、法規之設置，不能任由個別人民自
    行判斷當否而決定是否遵守，否則法律即形同虛設，無法保
    障其他駕駛用路人之安全及權益，則豈非所有違規人均可主
    張只要路面尚可供車輛通行而無礙行人及交通，即無違規可
    言？證人甲○○既坦承於前揭時間地點，在設有禁止停車標
    線之處所停車之事實，已如前述，是受處分人聲明異議指稱
    停車處人車空曠，未造成有危害交通之危險云云，即無可採
    。
  (2)依上開法律規定，在劃有黃線路段停車即屬違規，執行勤務
    之交通員警即應依法逕行舉發，且該執行違規停車取締、拖
    吊移置作業之員警是以責任區機動巡邏方式執行工作，只要
    發現有違規行為，即依管理違規停放車輛拖吊及保管作業規
    定逕行告發取締、拖吊移置，難認有何選擇性執法或執法不
    公之情事。受處分人於聲明異議主張其所有車輛係初次停在
    路緣繪有黃實線之路段，請求不罰，尚屬無據。
四、綜合上述，本件受處分人所有之八七三五－ＱＪ號自用小客
    車，在設有禁止停車標線之處所違規停車之事實，事證明確
    ，洵堪認定。又本件受處分人為八七三五－ＱＪ號自用小客
    車之所有人，實際駕駛該車，並將車停放在取締地點之人為
    甲○○，但受處分人未於九十八年十一月二十三日最後應到
    案期限前，檢附相關證據及應歸責人相關證明文件，向處罰
    機關告知應歸責人，依道路交通管理處罰條例第八十五條第
    一項規定，自仍依該條例各該違反條款規定處罰。從而，原
    處分機關據以援引道路交通管理處罰條例第五十六條第一項
    第四款規定及違反道路交通管理事件統一裁罰標準表之規定
    ，裁處受處分人罰鍰九百元，於法並無不當。本件異議為無
    理由，應予駁回。
五、據上論斷，應依道路交通案件處理辦法第十九條，裁定如主
    文。
中    華    民    國    99    年    1    月    13    日
                       交通法庭法  官   林婷立
上正本證明與原本無異。
如不服本裁定，應於裁定送達後5日內向本院提出抗告狀。
                               書記官   黃鈴容
中    華    民    國    99    年    1     月    13    日

司法院資訊處製作；財團法人民間司法改革基金會備份。
